臺灣新竹地方法院民事簡易判決
110年度竹北簡字第135號
原      告  鄭翔宇  

訴訟代理人  陳尚敏律師
被      告  沈豪緯  
上列當事人間請求損害賠償事件，經原告提起刑事附帶民事訴訟
，由本院刑事庭裁定移送前來（109年度竹北交簡附民字第25號
），本院於民國110年10月15日辯論終結，判決如下：
    主  文
被告應給付原告新臺幣肆拾壹萬伍仟肆佰肆拾玖元，及自民國一
○九年九月十日至清償日止，按年息百分之五計算之利息。
原告其餘之訴駁回。
本判決第一項得假執行，但被告如以新臺幣肆拾壹萬伍仟肆佰肆
拾玖元為原告預供擔保，得免為假執行。
原告其餘假執行之聲請駁回。    
    事實及理由
壹、程序方面：
一、按法定代理人之代理權消滅者，取得訴訟能力之本人於得為
    承受訴訟時，應即為承受之聲明，民事訴訟法第175條第1項
    定有明文。查原告起訴時為未成年人，嗣於訴訟繫屬中因成
    年而取得訴訟能力，原告並於民國110年8月25日具狀聲明承
    受訴訟（見本院卷第197頁），是本件應由原告單獨為訴訟
    行為，毋庸再列其父母為法定代理人，先予敘明。 
二、本件被告經合法通知，未於最後言詞辯論期日到場，核無民
    事訴訟法第386條所列各款情形，爰依原告之聲請，由其一
    造辯論而為判決。
貳、實體方面：
一、原告起訴主張：
　㈠被告於108年10月18日6時50分許，駕駛車號000-0000號自用
    小客車，沿新竹縣新埔鎮義民路由東向西方向直行，行經義
    民路3段682號前、往左跨越分向限制線欲超越前車時，本應
    注意機車行駛之車道，應依標誌或標線之規定行駛，而分向
    限制線係用以劃分路面成雙向車道，禁止車輛跨越超越，並
    不得迴轉，而當時並無不能注意之情事，竟疏於注意及此，
    跨越分向限制線駛入對方車道逆向超車，適對向車道有原告
    騎乘車號000-0000號重型機車直行駛至，見狀閃避不及而發
    生碰撞（下稱系爭事故），原告因此受有左側肱骨骨折、左
    側手臂肱骨幹閉鎖性骨折、左側臂撕裂傷併擦挫傷、左手擦
    挫傷、左側無名指脫臼、左下肢多處擦挫傷、左足鈍傷及右
    踝擦挫傷之傷害（下稱系爭傷害），而被告所涉之過失傷害
    犯行，經臺灣新竹地方檢察署檢察官以109年度偵字第3774
    號聲請簡易判決處刑，並由本院以109年度竹北交簡字第468
    號刑事簡易判決，處有期徒刑2月，如易科罰金，以新臺幣
    （下同）1,000元折算一日確定在案。
  ㈡本件原告因被告上開過失肇事，致受有系爭傷害，共計所受
    損害為834,244元，依民法第184條、第193條、第195條規定
    ，請求賠償財產上及非財產上之損害，茲臚列原告所受損害
    如下：
  ⒈醫療費用部分：
　⑴為醫療原告所受之系爭傷害，原告分別於東元醫療社團法人
    東元綜合醫院（下稱東元醫院）、長庚醫療財團法人林口長
    庚紀念醫院（下稱林口長庚醫院）、祐寧骨外科診所、上上
    中醫診所等醫療院所進行診治，有各該醫療院所依各時期原
    告之病況所開立之診斷證明書。
　⑵原告所支出之醫療費用共計118,684元，各項單據如下：
　　①108年10月18日東元醫院醫療費用收據1,312元。
　　②108年10月21日林口長庚醫院住診費用收據107,232元。
　　③108年11月6日林口長庚醫院門診費用收據300元。
　　④108年12月4日林口長庚醫院門診費用收據100元。
　　⑤109年1月15日林口長庚醫院門診費用收據250元。
　　⑥109年4月8日林口長庚醫院門診費用收據200元。
　　⑦108年10月22日、10月24日、10月26日、10月28日、10月30
      日、11月2日、11月4日、11月7日、11月11日、11月13日
      、109年3月12日佑寧骨外科診所醫療費用收據，合計5,40
      0元。
　　⑧108年10月23日至109年4月16日上上中醫診所醫療費用收
　　  據，合計3,890元。
　⒉交通費用43,045元：　　
    原告因受傷後前往醫療院所及因傷致上學不便所額外增加之
    交通費用共計43,045元，原告都有就診的紀錄，交通費以一
    般計程車的費用計算，另上課的部分，確實是有支出，但每
    次的計程車駕駛人均不同，無法提出收據，明細如下：
　⑴108年10月18日自東元醫院至林口長庚醫院救護車費用7,245
    元之統一發票。
　⑵往返林口長庚醫院門診4次車資，合計8,000元。
　⑶自林口長庚醫院出院返家車資1,000元。
　⑷往返佑寧骨外科診所11次車資，合計2,200元。 
　⑸往返上上中醫診所33次車資，合計6,600元。
　⑹往返明新科技大學上課90次車資，合計18,000元。　　 
　⒊看護費用92,000元：
　　依各該醫療院所開立之診斷證明書所示，原告計有46日需專
    人全日看護，以每日2,000元計算，共支出看護費用92,000
    元 。
　⒋減少工作損失280,515元：
　　原告除就學外，另在駿鼎科技企業有限公司上班，有在職證
    明書、薪資單為憑。因受傷無法如往日搬取重物，自108年1
    0月18日以後，即因請傷病假在家休養，迄109年7月8日與雇
    主協商改任以無須負重之職務後始行回職。案發後原告計無
    法工作達263天 ，以每日薪資1066.6元計算，所受之損害計
    280,515元 。
  ⒌精神慰撫金300,000元：
　　原告現為明新科技大學進修部四技電機工程系學生，有學生
    證為證，日間在駿鼎科技企業有限公司上班，因無端遭受車
    禍，日常作息均受到嚴重之影響，憶及車禍當時慘狀，而無
    法安心生活及入睡，精神上受創嚴重，爰主張精神慰撫金30
    0,000元。
  ㈢綜上，爰聲明：
　⒈被告應給付原告834,244元，及自刑事附帶民事起訴狀繕本送
    達翌日起至清償日止，按年息百分之5計算之利息。
　⒉訴訟費用由被告負擔。
　⒊願供擔保，請准宣告假執行。　　　
二、被告未於最後言詞辯論期日到場，依其以前到庭所為之陳述
    略以：
　㈠被告對於系爭事故發生之時間、地點、經過情形及原告因而
    所受之傷害等情均不爭執，就系爭事故之發生，係因被告之
    過失行為所致，亦不爭執。
　㈡另就原告請求之各項費用，其中：
　⒈醫療費用有單據的，不予爭執。
　⒉交通費用部分，就救護車的部分不爭執，其他的部分，有爭
    執。
　⒊看護費用部分，全部爭執，原告生活可以自理，為何還要看
    護。
　⒋工作損失部分，有爭執，不知道原告無法工作是幾個月。
  ㈢並聲明：
  ⒈原告之訴駁回。
  ⒉訴訟費用由原告負擔。
三、本院之判斷：
　㈠原告主張被告於前揭時、地駕駛汽車，本應注意應遵守道路
    交通標誌或標線之指示行駛，竟疏未注意，為超越前車，擅
    自跨越分向限制線駛入對向車道而逆向超車，適對向車道由
    原告所騎乘車號000-0000號重型機車直行駛至，閃避不及而
    發生碰撞，原告因此受有系爭傷害等事實，業據其提出東元
    醫院診斷證明書、林口長庚醫院診斷證明書、上上中醫診所
    診斷證明書、祐寧骨外科診所診斷證明書等件為證（見附民
    卷第19至31頁），復為被告所不爭執。而被告上開行為涉犯
    過失傷害罪嫌，經本院以109年度竹北交簡字第468號刑事簡
    易判決判處有期徒刑2月，如易科罰金，以1,000元折算1日
    確定在案，有上開刑事判決在卷可稽（見本院卷第12至17頁
    ），並經本院依職權調取上開刑事卷宗核閱無訛，是原告前
    揭主張，堪信為真。
　㈡按駕駛人駕駛汽車，應遵守道路交通標誌、標線、號誌之指
    示；汽車在未劃設慢車道之雙向二車道行駛時，在劃有分向
    限制線之路段，不得駛入來車之車道內，道路交通安全規則
    第90條本文、第97條第1項第2款定有明文。經查，本院審酌
    本件被告對其就系爭事故具有過失一事並不爭執，並綜參前
    開刑事案件卷附之警詢筆錄、道路交通事故現場圖、道路交
    通事故調查報告表㈠、㈡、現場照片所示，被告於警詢時自承
    其行經肇事時地欲跨越雙黃線逆向超車前車時與對向車道原
    告騎乘之MKL-9079普通重型機車發生碰撞等語，復參酌上開
    道路交通事故調查報告表㈠、㈡所示，本件事故發生當時天候
    晴、日間自然光線，柏油路面乾燥無缺陷、無障礙物，應無
    不能注意之情事，惟被告竟疏未注意及此，擅自跨越分向限
    制線而逆向行駛，造成系爭事故之發生，致原告因而受有系
    爭傷害，是被告就系爭事故之發生，顯有過失至明。且被告
    之過失行為與原告受傷之結果，具有相當因果關係，是原告
    依上開規定請求被告賠償損害，即屬有據。
　㈢次按因故意或過失，不法侵害他人之權利者，負損害賠償責
    任；汽車、機車或其他非依軌道行駛之動力車輛，在使用中
    加損害於他人者，駕駛人應賠償因此所生之損害；不法侵害
    他人之身體或健康者，對於被害人因此喪失或減少勞動能力
    或增加生活上之需要時，應負損害賠償責任；不法侵害他人
    之身體、健康者，被害人雖非財產上之損害，亦得請求賠償
    相當之金額，民法第184條第1項前段、第191條之2本文、第
    193條第1項、第195條第1項前段分別定有明文。查被告就系
    爭事故之發生既有過失，而應負侵權行為損害賠償責任，已
    如前述，則原告依上開規定，請求被告賠償原告所受之損害
    ，自屬有據。茲就原告請求之各項損害及金額是否允當，分
    別審核論述如後：
　⒈醫療費部分：
　  原告主張其因系爭事故受有系爭傷害，於108年10月18日至
    東元醫院急診，支出醫療費用1,312元，又分別於108年10月
    21日、11月6日、12月4日、109年1月15日、4月8日至林口長
    庚醫院住院、看診，支出醫療費用107,232元、300元、100
    元、250元、200元；另自108年10月22日起至109年3月12日
    止，前往佑寧骨外科診所就診，支出醫療費用合計5,400元
    ；並於108年10月23日起至109年4月16日止，前往上上中醫
    診所就診，支出醫療費用合計3,890元一節，業據提出東元
    醫院醫療費用收據、林口長庚醫院住診、門診費用收據、祐
    寧骨外科診所醫療費用收據及上上中醫診所費用明細收據正
    式收據等件為證（見附民卷第35至47頁），並經本院依職權
    函詢上開各醫療院所檢送原告因系爭傷害就診之醫療明細附
    卷供參（見本院卷第54、57-1、86至100、141至163頁）。
    經核上開部分費用為被告所不爭執，且原告主張之金額均與
    其所提出之單據相符，是原告請求此部分金額合計118,684
    元（計算式，1,312元＋107,232元+300元+100元+250元+200
    元+5,400元+3,890元＝118,684元），應予准許。
　⒉交通費部分：
　　原告主張其因系爭事故受有系爭傷害而搭乘救護車自東元醫
    院至林口長庚醫院，支出救護車資7,245元，另因系爭傷害
    前往醫療院所就診及因受傷致上學不便，需搭乘計程車，此
    部分之交通費為35,800元，合計支出交通費43,045元乙情，
    業據提出救護車資統一發票1紙為證（見附民卷第51頁），
    經核上開救護車部分之費用為被告所不爭執，且原告主張之
    金額與其所提出之單據相符，是原告請求救護車資7,245元
    ，核屬有據，應予准許。至原告其餘交通費之支出35,800元
    ，迄未提出任何發票或收據供本院審酌，是否果有該部分費
    用之支出，已非無疑，難信原告此部分之主張為真，是原告
    請求交通費應以7,245元為度，逾此範圍之請求，則屬無據
    ，不應准許。
　⒊看護費部分：
　⑴第按民法第193條第1項所謂增加生活上之需要，係指被害以
    前並無此需要，因被害以後始有支付此費用之必要者而言。
    是以身體、健康被害，經延醫治療之醫療費用，固勿論矣，
    即因療傷期間僱人看護之費用，如確屬必要者，亦非不得請
    求賠償（最高法院78年度台上字第547號裁判要旨參照）。
    又親屬間之看護，縱因出於親情而未支付該費用，然其所付
    出之勞力，顯非不能以金錢為評價，此種基於身分關係之恩
    惠，自不能加惠於加害人，而應比照一般看護情形，認被害
    人受有相當看護費之損害，命加害人賠償，始符民法第193
    條第1項所定「增加生活上需要」之意旨（最高法院89年度
    台上字第1749號裁判要旨參照）。
　⑵原告主張其因系爭傷害計有46日需專人看護，以每日2,000元
    計算，共支出看護費用92,000元乙情，本院審酌原告受傷嚴
    重之部位係左上肢即左側肱骨骨折，於事故發生當日之108
    年10月18日住院並接受開行性復位骨折固定手術，至同月21
    日出院，於住院期間應有專人全日看護照顧之必要，又原告
    主張之看護費每日以2,000元計，亦與一般聘僱照顧服務員
    實施看護之收費標準相當，是原告請求住院期間共4日（即1
    08年10月18日起至同月21日止）全日看護費用8,000元（計
    算式：2,000元×4=8,000元），核屬有據，應予准許。
　⑶至原告主張出院後仍有全日看護之必要等節，稽之林口長庚
    醫院於110年7月12日以長庚院林字第1100450434號函覆雖略
    以：因病人（即原告）較年輕（19歲）恢復能力較佳，其單
    側上肢受傷後，本院已於第一時間完成手術（12小時內），
    病人或於術後復原期間將有些許不便，惟應不至於在出院後
    仍需專人看護照顧等語（見本院卷第139頁），惟原告除左
    上肢肱骨骨折外，左下肢亦有多處擦挫傷、鈍傷等情，益徵
    出院後之日常活動亦非便利，此觀上上中醫診所檢送之病歷
    表，迄108年11月8日就診時，原告仍無法自行走路，至109
    年2月27日就診時，原告走路仍要人扶等情可見一斑（見本
    院卷第90頁），是林口長庚醫院上開函文認原告出院後並無
    專人看護之必要，並未將原告所受左下肢之傷害考量在內，
    尚難憑採，再參以祐寧骨外科診所於110年4月16日以祐字第
    1100416號函覆略以：原告因術後活動不便，宜有全日有專
    人照顧6週等情互為勾稽（見本院卷第52頁），本院審酌原
    告所受系爭傷害為四肢軀幹，上肢雖實施手術固定，惟下肢
    之擦挫傷瘀青腫脹，行動走路尚須他人協助攙扶，仍需他人
    照料看護，並考量原告年紀甚輕，復原力及耐受力均較佳，
    是原告6週（以1週7日計算，6週共42日，計算式：7日×6週=
     42日）之看護期間，除住院之4日需全日看護外，其餘38日
    （計算式：42日-4日=38日）以半日看護為已足，此部分之
    看護費為38,000元（計算式：2,000元÷2×38日=38,000元）
    ，堪認合理，應予准許。
　⑷從而，原告請求看護費用以46,000元為度（計算式：8,000元
    +38,000元=46,000元），應予准許；逾此範圍之請求，則屬
    無據，不予准許。
　⒋工作損失部分：
　　原告主張其因系爭傷害請假在家休養，而無法從事搬取重物
    之工作達263日，以每日薪資1,066.6元計算，所受之損害計
    280,515元等事實，業據其提出在職證明書、薪資單等件為
    證（見附民卷第53至57頁）。經查，原告因系爭傷害於108
    年10月19日在林口長庚醫院進行開行性復位骨折固定手術，
    術後陸續於108年11月6日、108年12月4日、109年1月15日及
    109年4月8日至林口長庚醫院門診治療，迄109年4月8日止，
    骨折仍尚未完全癒合，建議再避免粗重工作及劇烈運動3個
    月一節，有原告提出之林口長庚醫院診斷證明書存卷可查（
    見附民卷第21至27頁），復參以原告於系爭事故前之108年8
    月19日起即任職於駿鼎科技企業有限公司，職稱為包裝理貨
    技術員，負責貨品整理搬運負重工作，108年10月18日日發
    生系爭事故後須請假休養，迄109年7月7日止，公傷假合計
    共263日，請假期間未支付薪資所得等情，亦有駿鼎科技企
    業有限公司110年4月23日110駿鼎字第006號函暨其所附在職
    證明書、包裝工作內容說明、108、109年度員工請假卡等附
    卷可稽（見本院卷第58至66頁），是原告主張其因系爭傷害
    受有263日不能工作之損失，堪值信採。又原告於系爭事故
    發生前之每月薪資為32,000元（含本薪25,200元+績效津貼6
    ,800元），此有原告所提薪資單在卷為憑（見附民卷第55、
    57頁），以此金額計算，每日薪資為1066.67元（計算式：3
    2,000元÷30日=1,066.67元，小數點第2位以下四捨五入），
    原告以每日薪資1,066.6元計算，尚稱合理。從而，原告請
    求因系爭事故所受系爭傷害而不能工作之損失280,515元（
    計算式：1,066.6元×263日=280,515元，小數點以下無條件
    捨棄），為有理由，應予准許。
　⒌精神慰撫金部分：
　　復按法院對於非財產上損害之酌定，應斟酌雙方之身分、地
    位、資力與加害程度及其他各種情形核定相當之數額，其金
    額是否相當，自應依實際加害情形與被害人所受之痛苦及雙
    方之身分、地位、經濟狀況等關係決定之（最高法院85年度
    台上字第460號判決意旨參照）。查原告與被告素昧平生，
    原告因系爭事故受有系爭傷害，堪信精神上及肉體上必感受
    莫大之痛苦，則原告請求被告賠償非財產上之損害，自屬有
    據。另參以原告目前為明新科技大學進修部四技電機工程系
    學生，課餘則在駿鼎科技企業有限公司上班；被告學歷為大
    學畢業，此經原告自陳在卷及本院查詢被告個人基本資料查
    詢結果教育程度註記欄之記載（見本院卷第22、111頁）。
    佐以原告108年度僅有薪資所得，名下並無財產；被告108年
    度，除有薪資所得及租賃所得外，名下尚有房屋、汽車等財
    產，有兩造之稅務電子閘門財產所得調件明細表可參（見本
    院卷第103至107頁，為維護兩造之隱私、個資，爰不就其詳
    予敘述）。本院審酌兩造之學經歷、身分、地位、經濟能力
    、原告所受損害及被告過失程度等一切情狀，認原告請求被
    告賠償精神慰撫金300,000元，尚屬過高，應予酌減為50,00
    0元為適當；逾此部分之請求，即非有據，不應准許。
  ⒍綜上，原告因系爭事故所受之損害，合計為502,444元（計算
    式：118,684元＋7,245元＋46,000元＋280,515元＋50,000元元＝
    502,444元），原告請求被告賠償502,444元，核屬有據，應
    予准許；逾此範圍之部分，則屬無據，不予准許。
　㈣另按強制汽車責任保險法第32條規定，保險人依本法規定給
    付之保險金，視為加害人或被保險人損害賠償金額之一部分
    ，加害人或被保險人受賠償請求時，得扣除之。從而，保險
    人所給付受益人之保險金，可視為被保險人或加害人所負損
    害賠償金額之一部分，受害人倘已自保險金獲得滿足，自不
    得又對被保險人或加害人再事請求（最高法院90年度台上字
    第825號判決參照）。查原告已於109年12月9日領取新光產
    物保險股份有限公司給付之強制險理賠86,995元，有原告提
    出郵政存簿儲金簿存摺內頁為證（見本院卷第199、201頁）
    ，參諸上開說明，原告得請求之金額自應扣除上開領取之保
    險金。據此，原告得請求被告賠償之金額為415,449元（計
    算式：502,444元－86,995元＝415,449元）。
　㈤末按給付無確定期限者，債務人於債權人得請求給付時，經
    其催告而未為給付，自受催告時起，負遲延責任；其經債權
    人起訴而送達訴狀，或依督促程序送達支付命令，或為其他
    相類之行為者，與催告有同一之效力。遲延之債務，以支付
    金錢為標的者，債權人得請求依法定利率計算之遲延利息。
    應付利息之債務，其利率未經約定，亦無法律可據者，週年
    利率為百分之5，民法第229條第2項、第233條第1項前段及
    第203條分別定有明文。本件原告所為之請求，係以支付金
    錢為標的，除未約定利率，復未約定給付期限，是原告就其
    所受前揭損害，請求自刑事附帶民事起訴狀繕本送達翌日即
    109年9月10日（刑事附帶民事訴訟起訴狀繕本於109年8月30
    日以寄存送達之方式送達，於同年9月9日生合法送達之效力
    ，送達證書見附民卷第65頁）起至清償日止，按年息百分之
    5計算之利息，為有理由，應予准許。
四、綜上所述，原告依侵權行為法律關係，請求被告給付415,44
    9元，及自109年9月10日起至清償日止，按年息百分之5計算
    之利息，為有理由，應予准許；逾此範圍之請求，則屬無據
    ，為無理由，應予駁回。
五、本件係依民事訴訟法第427條第2項第11款適用簡易訴訟程序
    所為被告部分敗訴之判決，應依同法第389條第1項第3款規
    定，就原告勝訴部分，依職權宣告假執行，是原告陳明願供
    擔保聲請宣告假執行，核無必要，併此敘明。本院另依職權
    酌定相當金額宣告被告得預供擔保免為假執行；至原告其餘
    假執行之聲請，因該部分訴之駁回而失所依據，應併予駁回
    。
六、本件事證已臻明確，兩造其餘攻擊防禦方法及證據，經審酌
    核與判決之結果不生影響，爰不一一論列，至被告於110年1
    0月20日提出之陳述狀，係於言詞辯論終結後始行提出，依
    法並無審酌之必要，況該陳述狀所陳已賠償訴外人徐明安49
    ,935元、及賠償原告機車105,000元等節，均與本件原告起
    訴請求之損害無涉，另原告已受領之強制險理賠金86,995元
    ，業經本院於原告本件得請求之損害賠償範圍內予以扣除，
    詳如前述，是被告所提陳述狀均與本件判決結果無影響，附
    此敘明之。
七、本件損害賠償事件乃刑事附帶民事訴訟，由刑事庭移送前來
    ，迄本院言詞辯論終結為止，當事人並無任何裁判費或其他
    訴訟費用之支出，即無庸諭知訴訟費用負擔，附此說明。
八、據上論結，本件原告之訴為一部有理由，一部無理由，依民
    事訴訟法第436條第2項、第385條第1項前段、第389條第1項
    第3款、第392條第2項，判決如主文。
中　　華　　民　　國　　110 　年　　10　　月　　29　　日
　　　　　　　　　竹北簡易庭      法　官　蔡欣怡
以上正本係照原本作成。　　　　　　　　　
如對本判決上訴，須於判決送達後20日內向本院提出上訴狀。如
委任律師提起上訴者，應一併繳納上訴審裁判費。
中　　華　　民　　國　　110 　年　　10　　月　　29　　日
                                  書記官  謝國聖